臺灣雲林地方法院民事裁定
111年度司繼字第658號
聲  請  人  尤和仁  


關  係  人  陳長興地政士

上列聲請人聲請選任遺產管理人事件，本院裁定如下：
    主  文
選任陳長興地政士為被繼承人謝信良（男、民國00年0 月0 日生
、身分證統一編號：Z000000000號、生前最後住所：雲林縣○○鄉
○鎮村○鎮00號、民國100 年9 月23日死亡）之遺產管理人。
准對被繼承人謝信良之繼承人為承認繼承之公示催告。
被繼承人謝信良之大陸地區以外之繼承人，應自前項公示催告公
告於司法院網站之翌日起，壹年內承認繼承；其大陸地區之繼承
人，應自被繼承人死亡之日（即日）起參年內以書面向本院為繼
承之表示，上述期限屆滿，無繼承人承認繼承時，被繼承人之遺
產，於清償債權，並交付遺贈物後，如有賸餘即歸屬國庫。
聲請費用由被繼承人謝信良之遺產負擔。
    理  由
一、本件聲請意旨略以：被繼承人謝信良於民國100 年9 月23日
    死亡，其繼承人均已拋棄繼承權，是否仍有應繼承之人不明
    ，而其親屬會議未於1 個月內選定遺產管理人。被繼承人謝
    信良因繼承其母謝張春綢所遺土地，而與聲請人共有土地，
    現為辦理分割共有物訴訟，爰依法聲請為被繼承人選任遺產
    管理人等語。 
二、按繼承開始時，繼承人之有無不明者，由親屬會議於1 個月
    內選定遺產管理人，並將繼承開始及選定遺產管理人之事由
    ，向法院報明；親屬會議依前條規定為報明後，法院應依公
    示催告程序，定6 個月以上之期限，公告繼承人，命其於期
    限內承認繼承；無親屬會議或親屬會議未於前條所定期限內
    選定遺產管理人者，利害關係人或檢察官，得聲請法院選任
    遺產管理人，並由法院依前項規定為公示催告；先順序繼承
    人均拋棄其繼承權時，由次順序之繼承人繼承。其次順序繼
    承人有無不明或第四順序之繼承人均拋棄其繼承權者，準用
    關於無人承認繼承之規定，民法第1177條、第1178條第1 項
    、第2 項及第1176條第6 項分別定有明文。又按大陸地區人
    民繼承臺灣地區人民之遺產，應於繼承開始起3 年內以書面
    向被繼承人住所地之法院為繼承之表示，逾期視為拋棄其繼
    承權，臺灣地區與大陸地區人民關係條例第66條第1 項亦有
    明文。
三、經查：
  ㈠聲請人主張上開事實，業據其提出土地登記第一類謄本（所
    有權人全部）、本院民事庭通知、被繼承人除戶謄本、繼承
    人戶籍資料、本院雲院宜家瑞決100 繼字第650  號函等影
    本，及繼承系統表為證，並經本院職權調閱被繼承人近二年
    稅務電子閘門財產所得調件明細表、本院100 年度繼字第65
    0 號拋棄繼承權卷宗，堪信為真實。本件聲請人與被繼承人
    共有土地，現為辦理分割共有物訴訟，其利害關係人地位堪
    予認定。又被繼承人雖留有遺產，為遺產價值尚屬未明，恐
    不足以支應相關管理遺產所需費用及遺產管理人報酬，經聲
    請人具狀表示：如遺產不足支付管理遺產所生之費用及報酬
    時，相關費用及報酬由聲請人墊付，此有聲請人所陳報切結
    書乙紙在卷可查。又經本院依職權向雲林○○○○○○○○函調被繼
    承人之法定繼承人戶籍資料，亦查無其他法定繼承人，此有
    該所111  年6 月8 日雲南戶字第1110001279號函及所附戶
    籍謄本在卷可稽，是足徵被繼承人之遺有財產，且其繼承人
    均已依法拋棄繼承，復查無其他合法繼承人存在，揆諸前揭
    規定，自應準用關於無人承認繼承之規定，參以其親屬會議
    並未於死亡發生之日起1 個月內為其選定遺產管理人並陳報
    本院，是聲請人以利害關係人之地位，向本院聲請選任遺產
    管理人，自屬有據。
  ㈡本院審酌擔任遺產管理人，主要係彙整被繼承人之財產，踐
    行被繼承人債權、債務之確認，並作適法合理之分配，且於
    有繼承人承認繼承時或遺產分配後，尚有剩餘時，將遺產移
    交繼承人或國庫，此須熟悉相關法律程序進行遺產處分，經
    本院徵詢轄區登錄之專業人士是否有意願擔任本件遺產管理
    人，經地政士陳長興表示同意擔任本件被繼承人謝信良之遺
    產管理人，併考量陳長興現為執業地政士，非但具有專業知
    識及能力，且與被繼承人所遺產間無利害關係，其本身亦有
    擔任本件遺產管理人之意願，有電話紀錄及雲林縣地政士執
    業執照影本各乙紙附卷可稽，復查無其他不適任之情事，爰
    選任陳長興地政士為被繼承人謝信良之遺產管理人。又本件
    遺產管理人就任後，應以善良管理人之注意執行其職務，附
    此敘明，併依民法第1178條第2 項規定為承認繼承之公示催
    告。
四、爰裁定如主文。
五、如對本裁定抗告，須於裁定送達後10日之不變期間內，向本
     院提出抗告狀，並繳納抗告費新臺幣1,000 元。
中　　華　　民　　國　　111 　年　　8 　　月　　15　　日
                  　家事法庭　司法事務官　陳崇漢
以上正本係照原本作成
如對本裁定抗告須於裁定送達後10日內向本院提出抗告狀
中　　華　　民　　國　　111 　年　　8 　　月　　16　　日
                                書記官　鄭景徽